【裁判字號】    90,上更(一),128
【裁判日期】    900530
【裁判案由】    偽造貨幣
【裁判全文】
臺灣高等法院臺南分院刑事判決       九十年度上更(一)字第一二八號      Ｃ
      上  訴  人
      即  被  告  丙  ○  ○
      選任辯護人  黃  俊  仁
右上訴人因偽造貨幣案件，不服臺灣雲林地方法院八十八年度訴字第一七四號中華民
國八十八年十月十二日第一審判決（起訴案號：臺灣雲林地方法院檢察署八十八年度
偵字第二四七號），提起上訴，判決後由最高法院第一次發回更審，本院判決如左：
      主      文
原判決關於丙○○部分撤銷。
丙○○連續行使偽造之通用紙幣、累犯，處有期徒刑伍年拾月。
扣案之新臺幣仟元偽造紙幣貳拾張沒收。
      事      實
一、丙○○曾於民國（下同）八十三年四月十八日因違反槍砲彈藥刀械管制條例案件
    ，經臺灣彰化地方法院判處有期徒刑七月確定，並於八十六年六月十四日縮短刑
    期執行完畢。緣丙○○於八十七年間某日，在台中某不詳處所，向不詳姓名者購
    入偽造之新台幣（下同）千元鈔券後，竟基於行使之概括犯意，連續於八十七年
    十月中旬某日，在雲林縣斗六市圓環旁，以每五張千元偽鈔換真鈔一千元之代價
    ，販賣千元偽鈔二萬五千元予戊○○；又於八十七年十月下旬某日在雲林縣斗六
    市○○路地○道附近，將偽造之千元鈔共十六萬元轉交乙○○，由乙○○持往彰
    化縣田中鎮向一綽號「阿猴」之男子洽購毒品，遭識破攜回，於返還丙○○前留
    下千元偽鈔十張後交付其胞兄張乙郎報告友人憲兵王志立，破案前三天王志立報
    告憲兵吳有成告知有一偽鈔案，那時尚未逮獲丙○○，王志立於五天後調職將偽
    鈔交付另位憲兵簡勝籐，簡勝籐帶於身上打球，其中二張破爛，剩下八張由吳有
    成於八十九年九月一日本院上訴審開庭時當庭交付本院扣案。丙○○又於八十七
    年十二月下旬某日，先交付偽造之千元紙幣一萬元借予丁○○使用（丁○○行使
    偽造之通用紙幣部分，業經原審判處有期徒刑三年四月確定在案），詎料丁○○
    駕駛懸掛ＹＰ－三四九九號自用小客車於八十七年十二月二十二日十一時五十五
    分許，在雲林縣斗六市○○里○○路石榴一二六號電桿前發生車禍受傷，經警方
    到場處理時，在上開小客車查獲上開千元偽鈔十張計一萬元；丙○○又分別於八
    十七年十二月二十六日上午九時許、同年月三十日凌晨零時許，在雲林縣斗南鎮
    將軍里中正別莊，以每十張千元偽鈔換真鈔四千元之代價販售予丁○○各一萬元
    偽鈔，嗣於八十八年一月一日凌晨四時三十分許，在雲林縣斗六市○○路九十三
    號，為警循線查獲，並扣得丁○○皮包內千元偽鈔二張。
二、案經雲林縣警察局斗六分局報請臺灣雲林地方法院檢察署檢察官偵查起訴。
      理      由
一、訊據上訴人即被告丙○○矢口否認有右揭犯行，丙○○辯稱：被告丁○○係伊兒
    子甲○○之女友，因伊不贊同甲○○與被告丁○○來往，且曾毆打被告丁○○，
    被告丁○○才故予誣陷，伊實不知該千元偽鈔何來云云。經查：
  (一)被告丙○○於右揭時地販賣偽鈔予戊○○、丁○○及借予丁○○使用之事實，業
    據被告丁○○於警訊及偵查中供述綦詳，及證人戊○○於原審法官前往臺灣彰化
    看守所訊問時證述在卷，戊○○證稱「我是知道丙○○拿偽鈔要乙○○向他人買
    東西，但該等偽鈔被乙○○拿去，他們要去催討」、「我是於斗六市圓環旁向丙○○以五千元購買偽鈔二萬五千元，是八十七年十月中向丙○○買二萬五千元，
    他曾經拿偽鈔給我看，他說偽鈔是由台中寄遊覽車來的」「我認識丙○○好幾年
    了，綽號阿忠是丙○○，買之前一、二天他先拿一、兩張給我看」「問？（你知
    否丙○○拿給乙○○的十幾萬元是偽鈔）答：我有聽甲○○、丙○○說，丙○○
    曾說要乙○○去買東西，買東西回來後要如何分贓」等語（見原審卷八十八年九
    月六日訊問筆錄第一０一頁～一０三頁），依上開戊○○之證述，戊○○與被告
    丙○○已認識好幾年了，其等間又無怨仇，因原審法官前往彰化看守所訊問，戊○○始供出實情，且將購買偽鈔之細節證述甚詳，顯見被告丙○○確有於上開時
    地賣偽鈔給戊○○，應係實情，雖證人戊○○復於本院上訴審證稱：「偽鈔，我
    不是向丙○○買的」等語（見本院上訴審卷第八十九頁），應係事後迴護被告丙○○之詞，不足採信，應以證人戊○○於八十八年九月六日所證述之情節為真實
    。
  (二)又被告丙○○將千元偽鈔十六萬元交付乙○○前往彰化縣田中鎮向一綽號「阿猴
    」者購買毒品海洛因被識破偽鈔，乙○○將其中十張交付其胞兄張乙郎，張乙郎
    復輾轉交付憲兵友人王志立、簡勝籐、吳有成等，因其中二張破爛只剩八張等情
    ，亦分別據乙○○於另案甲○○被訴擄人勒贖案警訊時及原審審理時及證人吳有
    成、王志立、張乙郎於本案本院上訴審調查時結證屬實。又被告丁○○雖辯稱當
    時藥癮發作，才為不實供述云云。然證人即當時承辦之警員蔡祥裕於原審到庭證
    稱：查獲時在被告丁○○身上搜到二張千元偽鈔，詢問被告丁○○偽鈔何來，是
    被告丁○○自己描述向被告丙○○購買而來，當時被告丁○○神智正常，還帶伊
    等前往田中鎮捕獲三名竊車集團成員，被告丁○○並供明八十七年十二月二十二
    日發生車禍查獲之一萬元偽鈔係被告丙○○先借予使用，且除伊曾向被告丙○○
    購買偽鈔外，尚有證人戊○○也曾向被告丙○○購買偽鈔等語（見一審卷第八十
    八頁、第八十九頁）。而本院本院上更(一)審當庭勘驗播放八十八年一月一日下午
    八時四十分起丁○○在檢察官偵查中訊問時之錄音帶，勘驗結果：「依錄音帶內
    容，丁○○應對聲音正常與常人無異，並坦承十張偽鈔在八十七年十二月三十日
    凌晨以四千元是向丙○○住處斗南鎮將軍里中正別莊買的，作為零用錢用，又稱
    在八十七年十二月廿六日晚上七時在丙○○住處以四千元買偽鈔十張，丁○○答
    話時狀態並無精神異常情形」等情（見本院上更(一)審卷九十年五月十六日勘驗及
    訊問筆錄）。而原審（即一審）根據被告丁○○於警訊之供述，清查證人戊○○
    之前科，得知證人戊○○因案羈押於彰化看守所，前往訊問，證人戊○○亦證稱
    ：與被告丙○○認識多年，被告丁○○則見過幾次面，伊曾於八十七年十月中旬
    ，在雲林縣斗六市圓環旁，以五千元向被告丙○○購買二萬五千元偽造之千元偽
    鈔等語已如前述，並有證人戊○○被訴行使偽造貨幣一案起訴書影本在卷可稽，
    核與被告丁○○所供證人戊○○亦曾向被告丙○○購買偽鈔一節相符，足見丁○○於警訊及偵查初訊時所供之情節均為真實。又被告丁○○於警訊及偵查中所供
    之情節雖略有出入，然其對於被告丙○○販賣及交付偽鈔基本事實之供述並無歧
    異，故不影響基本事實之認定，且被告丁○○於警訊之供述距離發生時間較近，
    印象較深，應較接近事實。綜上被告丁○○所辯，無非事後卸責及迴護被告丙○○之詞，並不足採。
  (三)被告丙○○雖再辯稱：因伊不贊同伊子甲○○與丁○○來往，且曾毆打丁○○，
    丁○○才故予誣陷云云。丁○○於原審及本院審理時雖亦附合其詞而為相同之供
    述。然查，丁○○於警訊及偵查中所供之情節堪信為真實，已如上所述，且檢察
    官於八十八年一月二十六日偵訊命被告丙○○退庭時訊問丁○○為何不說，丁○○供稱：因伊與被告丙○○之子甲○○一起過，不想指證他（被告丙○○），才
    會翻供，且他以前也打過伊，伊會怕他等語（見偵查卷第五十頁）。又被告丙○○之子甲○○於八十八年三月三十日下午十八時十分，於雲林看守所內利用受刑
    人吳儉鴻協助發送日用物品時，暗託受刑人吳儉鴻私傳才情並茂之書信予丁○○
    ，信中除訴說情意外，並要求丁○○勿指證被告丙○○等語（信件附於一審卷第
    三十頁、第三十一頁），由此信可看出丁○○與案外人甲○○情感深厚，似不因
    丙○○有否反對而影響丁○○與案外人甲○○之交往，丁○○實無故予誣陷之必
    要及動機。再者，丁○○於審理中翻異前供迴護被告丙○○後，亦無法明確交待
    偽鈔來源及自圓其說。又被告交付千元偽鈔給乙○○前往彰化縣田中鎮購買毒品
    海洛因亦分別據乙○○、張乙郎供述在卷，業如前述，其等證言自堪採信，此外
    ，復有扣案之千元偽鈔十二張（丁○○處查獲）及另八張（吳有成提出）可資佐
    證。又自丁○○處扣案之千元偽鈔十二張經檢察官指揮雲林縣警察局斗六分局送
    請臺灣銀行斗六分行鑑定結果，認係屬偽造之千元券無誤，此有偵查報告一紙附
    卷可稽，並經證人即臺灣銀行斗六分行出納襄理洪常財證稱：扣案之千元偽鈔十
    二張均屬偽造，應係整張影印以偽造等語，另吳有成提出之八張千元偽鈔兩組號
    碼相同，顯亦屬偽鈔，亦據證人即憲兵吳有成於本院證述在卷，雖證人甲○○在
    本院上訴審供證：「丁○○車上被查獲之偽鈔，是我的」等語（見本院上訴審卷
    第一七○頁），惟證人甲○○係丙○○之子，其以信件告訴丁○○在開庭時不要
    說出其父丙○○有賣偽鈔給丁○○情事等情觀之，則甲○○為了幫其父脫罪，已
    無所不用其極，因而證人甲○○即丙○○之子在本院上訴審所供證：「丁○○車
    上被查獲之偽鈔，是我的」等語，純係為其父脫罪之詞，不足採信。
  (四)又本院再提訊證人乙○○到庭亦證稱「問乙○○？（你拿十六萬元的偽鈔去買毒
    品，是何人拿給你的）答：（小林的朋友找我借錢，我去找丙○○去借，丙○○
    拿十六萬元給我。當場丙○○拿給我，我就拿給小林，我問小林作何用途，小林
    建議要買毒品。後來小林向我說十六萬元是偽鈔，去買毒品時被發現是偽鈔，小
    林叫我還給丙○○，丙○○說我騙他）。問乙○○？（十六萬元是丙○○或甲○○拿給你的）答：（是丙○○拿給我的）」等語甚詳在卷。又本院分別於九十年
    五月十六日及同年五月二十三日當場勘驗扣案之十二張偽鈔及八張偽鈔結果，用
    肉眼無法分辦真鈔或偽鈔，又新台幣十六萬元之數額非少數，乙○○向被告丙○○臨時借取十六萬元，何以被告丙○○能馬上拿給乙○○，而非在銀行領取後再
    交付，顯見被告丙○○交給乙○○之十六萬元係其存放在其身邊之偽鈔無誤。被
    告丙○○屢次辯稱其所交給乙○○之十六萬元係真鈔云云，應係卸責之詞，顯難
    令人置信。
  (五)又本件被告有於上開時地販賣及使用偽鈔之事實已甚為明確，本院上更(一)審於九
    十年五月十六日並已當庭播放八十八年一月一日、一月二十六日有關丁○○於檢
    察官訊問時錄音帶之勘驗筆錄甚詳在卷足稽（見本院九十年五月十六日訊問及勘
    驗筆錄），因而被告之選任辯護人再聲請於言詞辯論當庭勘驗丁○○偵訊錄音帶
    ，本院認核無必要。又證人戊○○業經臺灣雲林地方法院法官在彰化看守所訊問
    及本院上訴審提訊時訊問甚詳在卷，另證人丁○○亦分別於警訊、偵查、原審及
    本院訊問時提訊到庭證述在卷，有關被告曾經販賣及拿偽鈔供其使用等情，本院
    認應係屬實，是本院認亦無再提訊丁○○之必要。至證人甲○○為被告丙○○之
    子，其證詞難免偏頗，其亦於本院上訴審到庭證述在卷，是本院認亦無再傳訊甲○○之必要，再本件被告丙○○事證已甚為明確亦如上述，因而被告之選任辯護
    人再聲請本院傳訊證人戊○○、甲○○、丁○○等人到庭與被告當面對質，及聲
    請調丁○○在警訊之錄音帶，聲請查丁○○發生車禍時車內物件警局如何處理，
    請求調查丁○○在警訊及偵訊時錄音帶比照警、偵筆錄邏輯次序等情，本院均認
    已無必要，併此明。
  (六)綜上所述，被告丙○○有上開行使偽造之通用紙幣之犯行，已彰彰明甚，其所辯
    純係飾卸之詞，不足採信，其犯行堪以認定。
二、核被告丙○○所為，係犯刑法第一百九十六條第一項之行使偽造紙幣罪。其先後
    所為數行為，均時間緊接，而犯同一構成要件之罪名，顯係出於概括犯意反覆為
    之，為連續犯，應依刑法第五十六條之規定以一罪論。被告丙○○販賣偽鈔予證
    人戊○○部分及交付乙○○購買毒品部分雖未據公訴人起訴，然與起訴部分有連
    續犯之裁判上一罪關係，本院自得一併審理，又被告丙○○曾於八十三年四月十
    八日因違反槍砲彈藥刀械管制條例案件，經台灣彰化地方法院判處有期徒刑七月
    確定，並於八十六年六月十四日縮短刑期執行完畢，其於有期徒刑之執行完畢五
    年以內再犯本案有期徒刑以上之罪，為累犯，應依刑法第四十七條規定加重其刑
    。
三、原審予以論科固非無見，惟查：（一）原審未就被告丙○○將十六萬元千元偽鈔
    交付乙○○購買毒品偽鈔部分併予審理，即有未洽。（二）又本件所扣案從被告
    丙○○交付之偽鈔共有二十張，原審僅沒收十二張偽鈔，亦有未洽。被告丙○○
    上訴否認犯罪雖無可取，然原判決既有可議，自應將原判決關於丙○○部分撤銷
    改判。爰審酌被告之素行、犯罪之動機、手法、所生危害，被告丙○○多次販賣
    偽造紙幣之行為，影響國家金融安定、及一般民眾對於通用紙幣使用及收受之安
    全，妨害通用紙幣之公信力，其情節較重，以及被告丙○○犯後毫無悔過之意等
    一切情狀，量處如主文第二項所示之刑，以示懲儆。扣案之千元之偽鈔共二十張
    依刑法第二百條之規定，併予宣告沒收。
據上論斷，應依刑事訴訟法第三百六十九條第一項前段、第三百六十四條、第二百九
十九條第一項前段，刑法五十六條、第一百九十六條第一項、第二百條、第四十七條
，罰金罰鍰提高標準條例第一條前段，判決如主文。
本案經檢察官楊治宇到庭執行職務。
中    華    民    國      九十      年      五      月      三十        日
                                  臺灣高等法院臺南分院刑事第六庭
                                      審判長法官  楊    明    章
                                            法官  戴    勝    利
                                            法官  顏    基    典
右正本證明與原本無異。
如不服本判決，應於判決送達後十日內向本院提出上訴狀，其未敘述理由者並應於提
出上訴狀後十日內向本院補提理由書（應附繕本)。
                                      法院書記官  呂    嘉    文
中    華    民    國      九十      年      五      月      三十一      日
附錄法條：
刑法第一百九十六條第一項：行使偽造、變造之通用貨幣、紙幣、銀行券或意圖供行
                          使之用而收集或交付於人者，處三年以上十年以下有期
                          徒刑，得併科五千元以下罰金。


司法院資訊處製作；財團法人民間司法改革基金會備份。
